【裁判字號】    91,自,83
【裁判日期】    920303
【裁判案由】    詐欺
【裁判全文】
臺灣基隆地方法院刑事判決                            九十一年度自字第八三號
    自  訴  人  乙○○○○股份有限公司
    代  表  人  戊○○○
    自訴代理人  庚○○
    被      告  己○○
                丁○○
右列被告等因詐欺等案件，經自訴人提起自訴，本院判決如左：
    主  文
己○○共同意圖為自己不法之所有，以詐術使人將本人之物交付，處有期徒刑肆月，
如易科罰金，以參佰元折算壹日。
丁○○無罪。
    事  實
一、丙○○（業經本院通緝中）與己○○為夫妻關係，明知渠等無資力以分期給付方
    式購買汽車，竟基於意圖為自己不法所有及意圖不法利益之犯意聯絡，由丙○○
    於民國九十一年一月間以業務需要購車代步為由，向乙○○○○股份有限公司（
    下稱歐利克公司）購買日產ＳＥＮＴＲＡ型二００二年式牌照號碼五Ｄ─四一四
    ０自小客車一輛，價值新台幣（下同）七十六萬一千七百六十元，且為取信於歐
    利克公司，由己○○出面擔任連帶保證人，並於九十一年一月十八日甲○（歐利
    克公司員工）前往其工作之基隆市○○區○○街四九號之四攤位進行分期付款對
    保之際，猶向甲○佯稱其等夫妻二人月收入平均達七、八萬元以上，使歐利克公
    司陷於錯誤，而同意以分期給付之附條件買賣方式，將前開車輛出售予丙○○，
    並於九十一年一月二十九日簽定附條件買賣契約書，並經向監理機關辦理動產擔
    保交易設定完畢而取得前開車輛使用。詎被告丙○○（動產擔保交易之債務人）
    、己○○於九十一年二月二十三日屆第二期分期繳款之繳交日起，丙○○所簽發
    之支票即遭跳票而未兌現付款，歐利克公司派員前往基隆市○○區○○街四九號
    之四丙○○、己○○之攤位及基隆市○○區○○街二五號三樓渠等住處欲催收款
    項時，亦發現渠等早已停止營業及搬離住處，並將該車輛遷移，始知受騙，致生
    損害於歐利克公司，迄今尚欠七十四萬五千八百九十元餘款未清償。
二、案經歐利克公司提起自訴。
    理  由
壹、有罪部分
一、訊據被告己○○矢口否認有詐欺之犯行，辯稱：「丙○○是我的太太，她要買車
    時有告訴我，並要我當保證人，因為我曾有退票紀錄，所以告訴丙○○說債信有
    問題，丙○○表示只是簽個名而已，如果不符合資格就會退件，我就同意而簽名
    ，當時有跟丙○○說我沒有資力買得起這種車，丙○○表示她自己有能力付分期
    的款項，因為丙○○在外面有欠債，在九十一年三月九日離家出走，後來我在三
    月底就沒有再擺攤位，從交車到現在從沒有看過車子，是丙○○在使用」云云。
    經查，被告己○○與其妻丙○○明知無資力猶以分期付款之方式向歐利克公司購
    買汽車一節，業據自訴代理人庚○○到院指述：「己○○和丙○○是夫妻，對於
    自已的經濟情況應該更是了解，只付了一期價金就未繼續付清，表示一開始就沒
    有資力來購買汽車，且當時對保時，己○○對公司的對保人員甲○說自己每天可
    以賺三千至三千五百元，並沒有提及負債的事」等語綦詳，核與證人甲○即自訴
    人公司之員工到院證稱：「丙○○當時來跟公司辦理附條件買賣契約，我是承辦
    人員。後來跟丙○○約在賣臭豆腐的攤位（靠近基隆市○○區○○街七堵國小的
    正對面）上對保，我問丙○○『是否有購車的意願』，丙○○並以己○○及丁○○當保證人，我請丙○○、己○○、丁○○三人將身分證拿出來，核對證件及進
    行對保，因為當時三位都在攤位上，我有告知車子的分期付款期數及分期款項數
    額，簽完附條件買賣契約書後，丙○○、己○○、丁○○當場簽立了本票，當時
    有要求丙○○到銀行去申請甲存存戶，第一期的支票有兌現，後來第二期以後的
    支票就跳票，公司在三月底四月初有請我到丙○○、己○○的攤位查看，也有到
    二人戶籍地及現住地去查訪過，結果都沒有人，隔壁的檳榔攤位告訴我二星期前
    丙○○及己○○就沒有再營業」等語相符，並提出附條件買賣契約書、動產擔保
    交易附條件買賣設定登記申請書、面額七十六萬一千七百六十元之本票、自訴人
    公司利息分攤及入金狀況一覽表、存證信函影本等與其所述內容相符之資料各一
    份在卷可憑，且為被告己○○所不爭執，顯然被告己○○與其妻丙○○於取得前
    開車輛後，即未給付第二期以後之分期付款價金（約尚餘七十四萬五千八百九十
    元未給付），且於自訴人交付前開車輛後一個月內，即搬離原戶籍地基隆市○○
    街二五號三樓住處，並停止營業渠等原位於基隆市○○街四九號之四之攤位等情
    無訛。又查，被告己○○自承：「當時沒有能力可以買這種車，也有跟丙○○提
    到債信的問題，以為公司不會賣車子給我們」等情，顯然其與丙○○於訂購汽車
    之際即已明知渠等並無資力付清全部價款，猶於九十一年一月十八日對保之時，
    向證人甲○佯稱渠等每月收入約七、八萬元，並隱匿渠等在外欠債之事實，使自
    訴人陷於錯誤而交付前開汽車予丙○○，此有乙○○○○股份有限公司分期付款
    申請書一份在卷可參；再參諸被告己○○與丙○○間為夫妻關係，並共同開設小
    吃攤位謀生，彼此間為同財共居夫妻關係，竟事後空言否認未施用詐術全為丙○○主導云云，顯與事實不符，不足採信，其事證明確，犯行堪以認定。
二、核被告己○○所為，係犯刑法第三百三十九條第一項之詐欺取財罪、動產擔保交
    易法第三十八條之罪。被告己○○與其妻丙○○間就詐欺取財犯行，有犯意之聯
    絡及行為之分擔，均為共同正犯；又其雖非動產擔保交易之債務人，惟因與動產
    擔保交易之債務人丙○○共同犯罪，依刑法第三十一條第一項之規定，仍以共犯
    論。其所犯上開二罪間，有方法結果之牽連關係，為牽連犯，應從一重之詐欺取
    財罪處斷。自訴人就被告所犯動產擔保交易法第三十八條之罪之事實於自訴狀內
    已予列載，惟漏未引用該法條，此部分與詐欺取財部分為牽連犯裁判上一罪之關
    係，為自訴效力所及，本院得併予審理。爰審酌被告犯罪之動機、目的係為圖得
    一己私利、以隱匿債務佯稱資力之方式使自訴人陷於錯誤、造成自訴人財產上之
    損害及其犯後猶飾詞卸責之態度等一切情狀，量處有期徒刑如主文所示之刑，並
    諭知易科罰金之折算標準，以示儆懲。
貳、無罪部分
一、自訴意旨略以：丙○○與己○○為夫妻關係，明知渠等無資力以分期給付方式購
    買汽車，竟基於為自己不法所有之共同意圖，由丙○○於民國九十一年一月間以
    業務需要購車代步為由，向歐利克公司購買日產ＳＥＮＴＲＡ型二００二年式牌
    照號碼五Ｄ─四一四０自小客車一輛，價值新台幣七十六萬一千七百六十元，且
    為取信於歐利克公司，由己○○、丁○○出面擔任連帶保證人，並於九十一年一
    月十八日甲○進行對保之際，猶佯稱其等夫妻二人月收入平均達七、八萬元以上
    ，使歐利克公司陷於錯誤，而同意以分期給付之附條件買賣方式，將前開車輛出
    售予丙○○，詎於九十一年二月二十三日屆第二期分期繳款之繳交日起，丙○○
    簽發之支票即遭跳票而未付款，歐利克公司始知受騙，因認被告丁○○涉犯刑法
    第三百三十九條第一項之詐欺取財罪云云，提起自訴。
二、按犯罪事實應依證據認定之，無證據不得推定其犯罪事實；不能證明被告犯罪者
    ，應諭知無罪之判決，並於自訴程序準用之，刑事訴訟法第一百五十四條、第三
    百零一條第一項、第三百四十三條分別定有明文，此規定。又所謂證據，須適於
    為被告犯罪事實之證明者，始得採為斷罪資料，如未能發現相當證據，或證據不
    足以證明，自不能以推測或擬制之方法，以為裁判基礎（最高法院四十年臺上字
    第八六號判例參照）。次按，自訴人之指訴，本以使被告受刑事訴追為目的，故
    其陳述是否與事實相符，自應調查其他證據，以資審認，苟其所為攻擊之詞，尚
    有瑕疵，則在此瑕疵未予究明以前，即不能遽採為斷罪之基礎（最高法院六十九
    年臺上字第一五三一號判例參照）；再按刑法第三百三十九條第一項詐欺罪之成
    立，以意圖為自己或第三人不法之有，以詐術使人將本人或第三人之物交付為要
    件，所謂以詐術使人交付，必須被詐欺人因其詐術而陷於錯誤，若其所用方法，
    不能認為詐術，亦不致使人陷於錯誤，即不構成犯罪（最高法院分別著有二十九
    年上字第三一０五號、三十年上字第八一六號、四十六年臺上字第二六０號判例
    可資參照）。
三、訊據被告丁○○堅決否認有何詐欺犯行，辯稱：「確實有當丙○○的保證人，因
    為我是丙○○賣臭豆腐的老客人，丙○○說要買一台車子，叫我當保證人，我就
    答應保證人，當時認為丙○○是生意人一定會付款項，我會負起民事上保證人的
    責任，至於刑事部分我沒有得到任何利益」等語，核與自訴代理人庚○○到院指
    稱：「丁○○部分請求撤回自訴，因為當時找不到丙○○，也不知道丁○○和丙○○是何關係，只知道三個人都找不到，所以才會一併提起刑事詐欺自訴，事實
    上應只構成民事的債務賠償責任」等語相符，且依自訴人提出之附條件買賣契約
    書、動產擔保交易附條件買賣設定登記申請書、面額七十六萬一千七百六十元之
    本票、自訴人公司利息分攤及入金狀況一覽表等資料觀之，被告丁○○應僅為單
    純之民事連帶保證人，與自訴人間僅有民事債務清償責任，實難認被告有何施用
    詐術，自訴人有何陷於錯誤之情事；故不能證明被告丁○○曾施行如何之欺罔手
    段，致自訴人陷於錯誤而詐得財物，核與刑法詐欺罪之成立要件尚有未合，此外
    復查無其他積極證據足以證明被告有何詐欺犯行，自屬不能證明被告犯罪，爰為
    無罪判決之諭知。
據上論斷，應依刑事訴訟法第三百四十三條、第二百九十九條第一項前段、第三百零
一條第一項，動產擔保交易法第三十八條，刑法第十一條前段、第二十八條、第三十
一條第一項、第三百三十九條第一項、第五十五條、第四十一條第一項前段，罰金罰
鍰提高標準條例第一條前段、第二條，判決如主文。
中      華      民      國    九十二    年      三      月      三      日
                                      臺灣基隆地方法院刑事第三庭
                                            法  官    何  怡  穎
右正本證明與原本無異。
對於本件判決如有不服，應於收受送達後十日內，向本院提出上訴書狀，上訴於臺灣
高等法院，並按他造當事人之人數附具繕本。
                                            書記官    湯  惠  芳
中      華      民      國    九十二    年      三      月      六      日
附錄論罪法條
刑法第三百三十九條：
意圖為自己或第三人不法之所有，以詐術使人將本人或第三人之物交付者
，處五年以下有期徒刑、拘役或科或併科一千元以下罰金。
以前項方法得財產上不法之利益或使第三人得之者，亦同。
前二項之未遂犯罰之。


司法院資訊處製作；財團法人民間司法改革基金會備份。
